【裁判字號】    95,家抗,11
【裁判日期】    950821
【裁判案由】    選定禁治產人監護人
【裁判全文】
臺灣雲林地方法院民事裁定              95年度家抗字第11號
抗  告  人  乙○○
                        樓
關  係  人  甲○○
上列當事人間聲請選定禁治產人之監護人事件，抗告人不服本院
第一審所為裁定（95年04月17日94年度監字第101 號），提起抗
告，本院第二審合議庭裁定如下：
    主  文
抗告駁回。
抗告費用新台幣壹仟元由抗告人負擔。
    理  由
一、本件關係人甲○○（即第一審之聲請人）於原審聲請意旨略
    以：甲○○為禁治產人丙○○○（即第一審之相對人）之長
    女，禁治產人丙○○○已經本院以93年度禁字第31號宣告為
    禁治產人在案。惟慮及受禁治產人之利益，需要監護人依其
    財產狀況繼續療養其身體，而禁治產人無民法第1111條第1
    項所定之監護人，且除禁治產人之妹林戴芙蓉外，亦無同法
    第1131 條 第1 項所規定之親屬會議成員。另禁治產人之子
    女中，除次男乙○○及四男王永富二人有意見外，其餘子女
    均同意由甲○○擔任監護人；再者，禁治產人目前亦與甲○○同住，由甲○○實際負責照顧，為禁治產人之利益，爰聲
    請指定親屬會議之成員，並參酌親屬會議意見，選定甲○○
    為相對人之監護人等語。
二、抗告意旨則略以: 抗告人之母親丙○○○，其戶籍於95年03
    月22日之前，都設在抗告人戶籍或妻子賴素惠之戶籍上，95
    年03月22日才由虎尾戶政事務所強制遷移到甲○○之戶籍上
    ，如裁定書所說母親與甲○○同住，惟95年03月22日之前，
    均與抗告人的家人同住。又母親其實於95年03月22日後，至
    今都因生病在醫院裡。又裁定書說抗告人曾因盜領母親之存
    款、及私自移轉母親之不動產登記為自己名下，有94年發查
    偵字第36號向法院聲請簡易判決處刑在案。但那是甲○○對
    抗告人之誣陷，且未經偵查庭，至今亦尚未判決。而甲○○
    也坐過牢，並曾盜用分贓母親新台幣（下同）240 萬元現金
    ，不想歸還才排除抗告人加入母親之監護人。抗告人為家中
    長子，最了解母親的財產狀況。為此，提起抗告，求為廢棄
    原裁定，並基於維護母親的尊嚴、保障母親的現金存款、及
    土地所有權不被盜用和移轉，應增加抗告人為監護人之一，
    因此，本件共同監護為宜等語。
三、經查，甲○○於原審主張之上開事實，已據證人王樺呈於原
    審到庭證述屬實，並有甲○○提出之戶籍謄本、本院93年度
    禁字第31號民事裁定等資料佐證，自堪信為真實。而原審指
    定由禁治產人之妹林戴芙蓉、子乙○○、王永富、王樺呈、
    王樺岳等人，為親屬會議成員後，經林戴芙蓉、王永富、王
    樺呈、王樺岳等四人，於94年12月27日開會決議，同意由甲○○擔任禁治產人之監護人，且附帶決議應將禁治產人之現
    有財產統計製作明細表，便於日後監督及管理等情，並有該
    會議紀錄影本可按。原審參酌上情，而認由甲○○擔任禁治
    產人之監護人，符合其最佳利益，乃選定禁治產人丙○○○
    之女即甲○○為其監護人。
四、至抗告人主張:
（一）95年03月22日之前，禁治產人丙○○○之戶籍，都設在抗
      告人或其妻賴素惠之戶籍上，95年03月22日才遷移到甲○○之戶籍上，因此，丙○○○於95年03月22日前，均與抗
      告人及家人同住等語，固有戶籍謄本可參。惟查，抗告人
      於原審自承其父親過世後，其母丙○○○原係由抗告人與
      王樺岳、王樺呈輪流負責照顧，並自94年07月起，始由其
      大姐甲○○照顧，但抗告人打電話去，結果根本都不在家
      ，原來我媽媽都是在療養院等語，有原審95年01月24日訊
      問筆錄可參。顯見抗告人所稱其母丙○○○於95年03月22
      日前，均與抗告人及家人同住等情，尚有不實。
（二）再者，抗告人主張甲○○於原審所指盜領禁治產人之存款
      、及私自移轉禁治產人所有之不動產登記為自己名下，而
      遭台灣雲林地方法院檢察署檢察官以94年度發查偵字第36
      號向法院聲請簡易判決處刑部分。此是遭到甲○○誣陷，
      而且至今尚未判決等語。惟查，抗告人有上開嫌疑，雖未
      經法院判決，但為保護禁治產人之權益，並避免利益衝突
      ，原審不選任抗告人為禁治產人之監護人，不能認有何不
      妥之處。
（三）至於抗告人另主張甲○○曾盜用分贓其母親240 萬元現金
      ，不想歸還才排除抗告人加入其母親之監護人，及抗告人
      為家中長子，最了解母親的財產狀況，因而，主張加列抗
      告人為共同監護人等語。惟查，抗告人之上開主張，並未
      舉證以實其說，此部分自難遽予採信。
五、原審審酌上情，並尊重親屬會議之意見，因而選定禁治產人
    丙○○○之女甲○○為其監護人，認事用法並無違誤。抗告
    意旨指摘原裁定不當，求予廢棄並增加抗告人為監護人之一
    ，共同監護為宜等語，為無理由，應予駁回。
六、依非訟事件法第44條第1 項、第46條，民事訴訟法第495 條
    之1 第1 項、第449 條第1 項、第78條，裁定如主文。
中    華    民    國    95    年    8     月    21    日
                        家事法庭審判長法  官
                                      法  官
                                      法  官
以上正本係照原本作成。
本裁定不得抗告。
如提起再抗告，應以裁定適用法規顯有錯誤為理由，並經法院許
可者始得為之。（提起再抗告，應於收受本裁定後10日內向本院
提出再抗告狀，並繳納再抗告裁判費新台幣1000元。）
中    華    民    國    95    年    8     月    21    日
                                      書記官


司法院資訊處製作；財團法人民間司法改革基金會備份。
